【裁判字號】    97,勞聲,6
【裁判日期】    970731
【裁判案由】    聲請迴避
【裁判全文】
臺灣高等法院民事裁定                   97年度勞聲字第6號
聲  請  人  甲○○
即上訴人
上聲請人因與相對人兆豐金融控股股份有限公司等間損害賠償等
事件，聲請法官迴避，本院裁定如下：
    主  文
聲請駁回。
聲請訴訟費用由聲請人負擔。
    理  由
一、按民事訴訟法第33條第1項第2款規定法官有前條所定以外之
    情形，足認其執行職務有偏頗之虞者，得聲請法官迴避，係
    指法官有使人在客觀上足疑其為不公平之審判之情形而言。
    是當事人依上開規定據而聲請法官迴避者，應以法官對於訴
    訟標的有特別利害關係，或與當事人之一造有密切之交誼或
    嫌怨，或基於其他情形客觀上足疑其為不公平之審判者為其
    原因事實，若僅憑當事人之主觀臆測，或不滿意法官進行訴
    訟遲緩，或認法官指揮訴訟欠當，則不得謂其有偏頗之虞（
    最高法院49年台抗字第36號、69年台抗字第457號判例要旨
    參照）。
二、本件聲請意旨略以：本件二審（97年度勞上易字第4號）受
    命法官於97年6月2日發文通知聲請人提出說明「為何上訴人
    之考績應列為甲等而非丙等或乙等？其契約依據為何？」，
    而不通知資方提出說明，擺明給聲請人出難題。嗣聲請人已
    於97年6月21日具狀詳細舉證說明，受命法官竟於97年6月26
    日準備程序再提問聲請人「工會法有否規定擔任工會幹部考
    績應得甲等？」，再度顯示受命法官審案有褊袒資方之嫌。
    而本件資方給予聲請人最近5年考績1丙4乙並連年狠減績效
    獎金，明顯違反工會法第35條、勞動基準法第74條及施行細
    則第49條、就業服務法第5條等保護工會幹部之規定，受命
    法官為勞工法庭法官理當熟悉上開規定保護勞工擔任工會幹
    部意旨，其審案存心既已褊袒，裁判豈能公正？為此聲請受
    命法官迴避等語。
三、經查：
  (一)受命法官於準備期日前，得定期間命當事人提出記載完全
      之準備書狀或答辯狀，並得命其就特定事項詳為表明或聲
      明所用之證據。又受命法官為闡明訴訟關係，得一命當事
      人就準備書狀記載之事項為說明。二命當事人就事實或文
      書、物件為陳述。三整理並協議簡化爭點。四其他必要事
      項。民事訴訟法第270條之1第1項、第272條第1項準用第
      268條分別定有明文。
  (二)本院97年度勞上易字第4號受命法官林玲玉法官，為闡明
      訴訟關係，於準備程序前行書狀先行程序，詳列訟爭事實
      經過及相關問題，定期通知聲請人（即上訴人）提出準備
      書狀表示意見並聲明證據，並於聲請人提出準備書狀後，
      行準備程序時請聲請人就準備書狀記載之事項為說明及補
      充陳述，核與上開規定並無不合，尚難認受命法官就系爭
      訴訟執行職務有何偏頗之情事。又聲請人所指受命法官提
      出之上開問題，係為使聲請人就其主張侵權行為損害賠償
      請求權之「因果關係」要件事實加以說明，此觀之97年6
      月2日通知內容記載「上訴人主張之損害與各別被上訴人
      之行為間有何相當因果關係？（為何上訴人之考績應列甲
      等？…」等語自明。則受命法官就上開問題先令聲請人為
      事實上及法律上陳述，於確認其主張之法律關係及原因事
      實後，再據以命相對人陳述意見，俾進行整理並協議簡化
      爭點之程序，亦難認有抗告人所指刻意偏頗之虞。且客觀
      上亦無從認定受命法官對訴訟結果有任何利害關係或與當
      事人有親交嫌怨等客觀事實存在。是聲請人據此聲請受命
      法官迴避，於法未合，難認有理，應予駁回。
四、據上論結，本件聲請為無理由，爰裁定如主文。
中    華    民    國    97    年    7     月    31    日
                      勞工法庭
                        審判長法  官  張  蘭
                              法  官  黃麟倫
                              法  官  鄭純惠
正本係照原本作成。
如不服本裁定，應於收受送達後10日內向本院提出抗告狀，並應
繳納抗告費新台幣１千元。
中    華    民    國    97    年    8     月    4     日
                              書記官  劉麗芬


司法院資訊處製作；財團法人民間司法改革基金會備份。
